臺灣士林地方法院民事簡易判決
  110年度湖簡字第1083號
原      告  王韻璇  
訴訟代理人  王聖傑律師
被      告  葉碧玉  
訴訟代理人  鄭世脩律師
上列當事人間侵權行為損害賠償（交通）事件，經本院於民國11
1年2月11日言詞辯論終結，判決如下：
    主      文
被告應給付原告新臺幣82萬6,235元，及自民國110年3月16日起
至清償日止，按週年利率百分之5計算之利息。
原告其餘之訴駁回。
訴訟費用由被告負擔二分之一，餘由原告負擔。
本判決原告勝訴部分得假執行。但被告如以新臺幣82萬6,235元
為原告預供擔保後，得免為假執行。
原告其餘假執行之聲請駁回。
    事實及理由要領
一、本判決依民事訴訟法第434條第1項規定，合併記載事實及理
    由要領，其中原告之主張與被告之答辯，並依同條項規定，
    分別引用原告之起訴狀、訴狀資料（民國111年2月11日提出
　　）、被告之答辯狀（110年11月26日提出），以及本件言詞
    辯論筆錄（110年11月26日、111年2月11日）。
二、本院之判斷
　㈠經核，被告於108年2月6日下午2時10分許，駕駛車牌號碼00
　　00-00號自用小客車（下稱Ａ車），沿桃園市楊梅區民族路5
    段往新屋方向行駛，途經民族路5段與民族路5段29巷之交岔
    路口（下稱案發路口）時，本應注意汽車行駛至交岔路口，
    轉彎車應讓直行車先行，而依當時天候晴、日間有自然光線
　　、係乾燥柏油路面而無缺陷、道路無障礙物且視距良好，客
    觀上並無不能注意之情事，但疏未注意，貿然於上開交岔路
    口左轉，適有原告騎乘車牌號碼000-000號普通重型機車（
　　下稱Ｂ車），沿對向即民族路5段往中壢方向行駛，亦疏未注
    意車前狀況，嗣發現被告駕駛Ａ車持續在案發路口左轉，始
    騎乘Ｂ車向右偏移，惟仍閃避不及，Ａ車車頭與Ｂ車左側車身
    發生擦撞，原告人、車倒地，復向前滑行撞擊在同向路旁行
    走之訴外人邱正榮，因而受有臉部擦傷、左側手肘挫傷擦傷
    、右側膝部挫傷擦傷、右側肩膀挫傷、下背和骨盆挫傷
　　、頭暈及目眩、第五腰椎骨折之傷害（前述傷勢下合稱系爭
    傷勢），以及被告未下車處理即駕車離去等行為，業經臺灣
    桃園地方法院109年度交訴字第第26號刑事判決、臺灣高等
    法院110年度上訴字第22號刑事判決論以過失傷害罪及肇事
    致人傷害逃逸罪等情，有桃園市政府警察局楊梅分局函送本
    院之本件交通事故調查資料（見本院卷121至287頁）及上開
    刑事判決在卷可參，並為被告所不爭執，此部分事實，堪以
    認定。準此，原告依民法侵權行為規定，請求被告負損害賠
    償責任，即屬有據。
　㈡本件車禍兩造肇責程度之判斷：
　⒈按，道路交通安全規則中之汽車，指在道路上不依軌道或電
    力架線而以原動機行駛之車輛（包括機車）；汽車行駛至交
    岔路口為轉彎時，轉彎車應讓直行車先行；汽車行駛時，駕
    駛人應注意車前狀況及兩車並行之間隔，並隨時採取必要之
    安全措施。道路交通安全規則第2條第1項第1款、第102條第
    1項第7款前段、第94條第3項前段分有定有明文。
　⒉本件事故地點為交岔路口，被告既欲在該處左轉彎，依照前
    揭規定，自應禮讓直行之原告先行，然而被告未為禮讓，且
    擦撞被告所騎Ｂ車，就本件事故之發生自有過失。另查，本
    件事故發生時，天氣晴朗，原告騎乘Ｂ車行至本件事故地點
    處，應可發現當時Ａ車正欲由其前方（即對向）內側車道左
    轉彎，理應警覺並減速行駛，但檢視卷附資料，可認原告當
    時亦有疏未注意車前狀況之過失。本院綜合審酌本件車禍發
    生情節、原因力大小等一切情事，認被告之過失責任應為70
　　%，原告之過失責任則為30%。
　㈢以下審酌原告得請求之賠償金額：
　⒈支出醫療費用之損害為159,554元：
　　原告主張支出醫療費用損害為15萬9,704元，但依其提出之
    醫療費用收據（見本院卷第27至89頁）核算，金額合計應為
    15萬9,554元；超過此金額部分，並無支出單據為憑，難認
    屬實。至於被告雖辯稱原告得請求之醫療費用應以15萬1,8
　　00元為適當云云（見本院卷第367頁），但被告就超過其自
    承金額部分何以不適當？並未敘明具體理由及舉證以明，自
    難憑採。
　⒉支出醫療藥品及輔具損害為1萬3,353元：
　　原告主張支出此部分費用1萬3,353元，已提出金額合計相符
    之發票及收據為憑（見本院卷第91至97頁），本院衡酌原告
    所受系爭傷勢情狀，認為原告購買該等醫療藥品及輔具確屬
    合理必要，均堪認定。被告抗辯原告此部分損害應以1萬2,8
    00元為適當云云，並非可採。
　⒊Ｂ車受損之損害額為1萬2,500元：
　　原告主張Ｂ車受損修繕費用計5萬7,600元乙節，雖提出估價
    單為憑。惟按，損害賠償以回復原狀為原則，係應回復他方
    損害發生前之原狀，並非回復為新品，更換新品者自應扣除
    適當折舊以回復原狀必要之費用為限，此觀諸民法第213條
    之規定可明。又，不能回復原狀或回復顯有重大困難者，應
    以金錢賠償其損害，同法第215條亦有明文。本院審酌Ｂ車之
    車籍資料，為101年6月出廠，迄本件事故發生時止，使用7
    年多，已逾固定資產耐用年數表所示機車3年之耐用年數，
    且目前已經報廢，並檢視Ｂ車毀損狀況照片（見本院卷189至
    203頁），以及原告提出估價單所載待修項目甚多、金額高
    達5萬7,600元等情，認為Ｂ車因本件車禍受損已達嚴重損毀
    、回復顯有重大困難程度，被告抗辯請求上開修理費金額並
    不適當等語，應屬可採。參酌前揭民法第215條規定，原告
    僅得請求被告賠償本件車禍發生時Ｂ車價值之損害為是。
　　就此，原告雖未能證明其實際受損數額，但其已證明Ｂ車確
    有受損之情，本院爰依民事訴訟法第222條規定意旨，審酌
    卷附資料暨全辯論意旨，認原告此部分損害額以1萬2,500元
    為適當。
　⒋看護費用損害6,000元：
    原告為治療系爭傷勢之衍生性傷勢（即腰椎間盤突出併滑脫
    ，見本院卷第111頁），確於109年9月間住院開刀，依當時
    病況，住院期間確有看護之必要，被告就此項損害金額亦無
    爭執，自堪認定。　　
　⒌不能工作收入損失之損害額為22萬1,494元：　　　　
　⑴原告主張伊任於職訴外人灃泰管理顧問有限公司（下稱灃泰
    公司）擔任理貨人員，每月平均收入3萬5,073元，因本件車
    禍請假修養67日，嗣為治療腰椎間盤突出併滑脫（屬系爭傷
    勢之衍生性傷害）於109年9月17至21日（計5日)住院接受手
    術，依照醫囑須再行休養6月【即180日，以上合計請假257
    日（亦即8.57個月）。按：原告於此部分計算之日數有誤】
　　，是原本預期可得之工作所得損失計30萬576元（計算式：
    月薪35,073元×8.57月＝300,576元，小數點以下四捨五入）
    等語。被告則抗辯計算原告收入損失之月薪應以3萬1,642元
    計算為當，至於不能工作期間則應為手術前1月（應指108年
    2月車禍後休養1個月）及109年9月間手術後休養6月（以上
    合計7個月），依此原告不能工作損失之總額應為22萬1,490
    元等語（見本院卷第369頁）。
　⑵檢視卷附林口長庚醫院出具之診斷證明書內容（見本院卷第2
    79頁），原告因本件車禍至該醫院治療第五腰椎骨折一事
　　，醫囑記載：建議休養1個月。是本院認原告在本件車禍發
    生後請假休養之期間，應以1個月為合理；至於原告在109年
    9月間為治療系爭傷勢之衍生性傷勢，住院接受手術後，宜
    休養6個月乙節，則有臺北慈濟醫院開立之診斷證明書可佐
    （見本院卷第111頁）。則原告得請求不能工作收入損失之
    期間合計應為7個月。
　⑶關於計算收入損失之薪資標準，檢視原告所提出109年1月至9
    月之薪資條（見本院卷第103至107頁）內容，其並非每月支
    領固定薪資，而係以時薪158元及每月實際工時為基礎，附
    加各式獎金及加班費之方式計算各月得領取之薪資，亦即原
    告於該期間，各月收入均處於浮動狀態，原告逕以上開薪資
    條為據，主張以每月收入3萬5,073元為標準，計算其108年2
    月車禍後休養1個月及109年9月間手術休養6月之工作收入損
    失，應非完全公允，當以被告被告不爭執之月薪3萬1,6
　　42元作為計算標準，較屬合理。據此標準計算，上述合計7
    個月，原告不能工作之收入損失應為22萬1,494元（計算式
　　：31,642元×7個月＝221,494元）。
　⒍勞動能力減損之損害額為36萬7,434元：
  ⑴原告主張其因本件車禍開刀勞動力減損，依其原來薪資3萬5
　　,073元、勞動力減損8%、自110年3月21日復職日起算至142
    年10月17日因屆滿65歲強制退休日止，尚可工作期間計32.0
　　0000000年等要件，依霍夫曼式計算法扣除中間利息為核算
    後，其勞動能力減損之損害為66萬1,411元（該計算式見本
    院卷第13頁）。被告則抗辯原告逕以8%來計算其減損之勞動
    力並不合理等語。
　⑵本院綜合審酌原告所受系爭傷勢（含衍生性傷勢）狀況、
　　原告所提出台大醫院評估其勞動力減損之診斷證明書（下稱
    系爭診斷證明書），記載評估原告勞動能力減損之比例介於
    3%～7%之內容，認為原告因本件車禍所致勞動能力減損比例
    應以5%為適當。再以上述月薪收入3萬1,642元之標準、原告
    主張前述復職日起至退休前尚可工作之期間等為計算基礎，
    依霍夫曼式計算法扣除中間利息（首期給付不扣除中間利息
　　）核計，原告勞動力減損之損害額應為36萬7,434元【計算
    式為：1,582×231.00000000+(1,582×0.00000000)×(232.000
　　00000-000.00000000)=367,434.00000000000。其中231.000
　　00000為月別單利(5/12)%第390月霍夫曼累計係數，232.000
　　00000為月別單利(5/12)%第391月霍夫曼累計係數，0.00000
　　000為未滿一月部分折算月數之比例(26/30=0.00000000)。
    採四捨五入，元以下進位】。
　⒎精神慰撫金40萬元：
　　按，不法侵害他人之身體、健康、名譽、自由、信用、隱私
　　、貞操，或不法侵害其他人格法益而情節重大者，被害人雖
    非財產上之損害，亦得請求賠償相當之金額，民法第195條
    第1項定有明文；又慰撫金之核給標準，應斟酌雙方身分、
    地位及經濟狀況及其他各種情形核定之（最高法院47年台上
    字第1221號判例要旨可參）。本院審酌原告身體因本件車禍
    所受系爭傷勢（含衍生性傷勢）之程度非輕微，且經歷手術
　　、休養期間達半年以上，精神顯然受有相當程度之痛苦，以
    及兩造之教育程度、經濟狀況等一切情狀，認為原告請求精
    神慰撫金50萬元，核屬過高，應酌減為40萬元，較屬適當。
  ⒏綜上所述，原告因本件車禍所受損害額共計為118萬335元（
　　159,554＋13,353＋12,500＋6,000＋221,494＋367,434＋40
　　0,000＝1,180,335）。
　⒐又按，損害之發生或擴大，被害人與有過失者，法院得減輕
    賠償金額或免除之，民法第217條第1項定有明文。關於本件
    車禍，被告之過失責任比例為70%，原告之過失責任比例則
    為30%，已如前述。是依過失責任比例核算後，原告得請求
    被告賠償之金額應為82萬6,235元（計算式：1,180,335×70%
    ＝826,235，小數點以下四捨五入）。
三、從而，原告本於侵權行為之法律關係，請求被告給付82萬6,
　　235元及自起訴狀繕本送達翌日即110年3月16日起算法定遲
    延利息，如主文第一項所示，為有理由，應予准許。逾此範
    圍之請求，則無理由，應予駁回。
四、本件係適用簡易訴訟程序，所為被告敗訴判決部分，應依職
    權宣告假執行；而被告陳明願供擔保請准免為假執行，核無
    不合，爰酌定相當擔保金額宣告之。至於原告其餘假執行之
    聲請，即失所附麗，應併予駁回。
五、本件事證已明，兩造其餘攻擊防禦方法及所提證據，經審酌
    後認與判決結果不生影響，爰不再逐一論述，併此敘明。　
中　　華　　民　　國　　111 　年　　3 　　月　　4 　　日
                  內湖簡易庭  法　官　施月燿
以上為正本係照原本作成。
如不服本判決，應於送達後20日內，向本院提出上訴狀並表明上
訴理由，如於本判決宣示後送達前提起上訴者，應於判決送達後
20日內補提上訴理由書（須依對造人數附繕本）。
中　　華　　民　　國　　111 　年　　3 　　月　　4 　　日
                            書記官  朱鈴玉